臺灣臺中地方法院刑事判決
111年度金訴字第146號
公  訴  人  臺灣臺中地方檢察署檢察官
被      告  陳志豪




上列被告因違反洗錢防制法等案件，經檢察官提起公訴（110年
度偵字第21574號）、移送併辦（110年度偵字第18571號），被
告於準備程序中就被訴事實為有罪之陳述，經告知簡式審判程序
之旨，並聽取當事人之意見後，經本院合議庭裁定由受命法官獨
任進行簡式審判程序，判決如下：
    主  文
丙○○犯幫助一般洗錢罪，累犯，處有期徒刑參月，併科罰金新臺
幣貳萬元，罰金如易服勞役，以新臺幣壹仟元折算壹日。
    犯罪事實
一、丙○○依其一般社會生活之通常經驗，應可知悉一般人均可自
    行申請金融帳戶使用，如非意圖供犯罪使用，無使用他人金
    融帳戶之必要，並可預見其將金融帳戶提供與真實姓名、年
    籍不詳之人後，該人將可能藉由該蒐集所得之帳戶作為詐欺
    被害人轉帳之用，遂行詐欺取財犯行，並於提領或利用網路
    銀行轉出至其他帳戶後即產生遮斷或掩飾、隱匿資金流動軌
    跡以逃避國家追訴、處罰之效果，而其發生並不違背自己本
    意之情況下，同時基於幫助他人犯詐欺取財及一般洗錢之不
    確定故意，於民國109年10月8日，在不詳地點，將其所申辦
    之彰化商業銀行清水分行帳號00000000000000號帳戶（下稱
    上開彰化銀行帳戶）之存摺、金融卡暨密碼、網路銀行代號
    暨密碼出售交付與真實姓名年籍均不詳之成年男子（下稱上
    開不詳之人）〈丙○○未取得約定之報酬新臺幣（下同）5,000
    元〉，以此方式提供交付與上開不詳之人使用，丙○○即以此
    方式容任上開不詳之人以上開彰化銀行帳戶作為詐欺取財之
    工具，而以此方式幫助上開不詳之人使用上開彰化銀行帳戶
    詐騙他人轉帳之用，讓上開不詳之人以上開彰化銀行帳戶作
    為詐欺犯罪所得之收受及利用網路銀行轉出至其他帳戶使用
    ，於利用網路銀行轉出至其他帳戶後，產生遮斷或掩飾、隱
    匿資金流動軌跡以逃避國家追訴、處罰之效果。而上開不詳
    之人意圖為自己不法之所有，基於詐欺取財及一般洗錢之犯
    意（無證據證明係3人以上共同犯案，起訴書、移送併辦意
    旨書原載詐欺集團成員犯之，應予更正），㈠於109年11月10
    日，透過交友軟體TINDER聯繫戊○○，佯稱可協助操作使用IQ
     OPTION國際交易平臺進行交易，並已獲取收益，需支付代
    操費、手續費、整合金云云，致戊○○陷於錯誤，依指示於10
    9年11月12日下午2時9分許、同年月13日下午1時15分、27分
    許，分別以網路銀行轉帳3萬元、1萬6676元、3萬3000元至
    上開彰化銀行帳戶。㈡於109年11月11日，透過交友軟體TIND
    ER聯繫甲○○，佯稱可做匯差投資以獲取收益云云，致甲○○陷
    於錯誤，依指示於109年11月13日下午2時37分許、同日下午
    2時56分許，轉帳2萬4063元、2萬7144元至上開彰化銀行帳
    戶。嗣上開轉入金額旋遭上開不詳之人利用網路銀行轉出，
    產生遮斷或掩飾、隱匿資金流動軌跡以逃避國家追訴、處罰
    之效果。嗣戊○○、甲○○發覺遭詐欺，報警處理，始循線查悉
    上情。
二、案經甲○○訴由臺中市政府警察局清水分局報告臺灣臺中地方
    檢察署檢察官偵查起訴；戊○○訴由宜蘭縣政府警察局蘇澳分
    局報告臺灣臺中地方檢察署檢察官移送併辦。
    理  由
一、本案被告丙○○所犯，非死刑、無期徒刑、最輕本刑為3年以
    上有期徒刑之罪，或高等法院管轄第一審之案件，被告於本
    院準備程序中，就前揭被訴事實為有罪之陳述，經受命法官
    告以簡式審判程序之旨，並聽取被告及公訴人之意見後，本
    院認無不得或不宜改依簡式審判程序進行之處，爰依刑事訴
    訟法第273條之1第1項、第284條之1規定，經合議庭評議後
    ，裁定本案由受命法官獨任進行簡式審判程序，是本案之證
    據調查，依刑事訴訟法第273條之2規定，不受同法第159條
    第1項、第161條之2、第161條之3、第163條之1及第164條至
    第170條規定之限制，合先敘明。
二、上開犯罪事實，業據被告於本院準備程序及審理時，均坦承
    不諱（見本院卷第36、37、45、46、89、90、101、102頁）
    ，經查：
  ㈠復有被告於警詢、偵查中之供述在卷可稽〈見臺灣臺中地方檢
    察署（下稱臺中地檢署）110年度偵字第21574號卷（下稱11
    0偵21574卷）第31至35、153、154頁、臺中地檢署110年度
    偵字第18571號卷（下稱110偵18571卷）第191至193、251、
    252頁〉，並有告訴人戊○○、甲○○於警詢時之陳述在卷可證（
    見110偵18571卷第1至4頁、110偵21574卷第41至44頁），且
    有告訴人戊○○報案之新北市政府警察局新店分局龜山派出所
    受理詐騙帳戶通報警示簡便格式表、告訴人戊○○之中國信託
    銀行存摺影本、內政部警政署反詐騙諮詢專線紀錄表、轉帳
    交易畫面、上開彰化銀行帳戶基本資料、交易明細（見110
    偵18571卷第11、14、15、18、19、22至24、64至67頁）；
    告訴人甲○○報案之新北市政府警察局板橋分局後埔派出所受
    理各類案件紀錄表、受理刑事案件報案三聯單、內政部警政
    署反詐騙諮詢專線紀錄表、受理詐騙帳戶通報警示簡便格式
    表、金融機構聯防機制通報單、上開彰化銀行帳戶之基本資
    料、交易明細、轉帳交易畫面、對話紀錄翻拍照片（見110
    偵21574卷第45至55、59至64、91至105頁）附卷可稽，堪以
    認定。
　㈡按刑法上之故意，分直接故意（確定故意）與間接故意（不
    確定故意），行為人對於構成犯罪之事實，明知並有意使其
    發生者，為直接故意，行為人對於構成犯罪之事實，預見其
    發生而其發生並不違背其本意者，為間接故意，此觀刑法第
    13條之規定甚明。復按刑法上之幫助犯，係指以幫助他人犯
    罪之意思而參與犯罪構成要件以外之行為者而言，所謂以幫
    助他人犯罪之意思而參與者，指其參與之原因，僅在助成他
    人犯罪之實現而言，所謂參與犯罪構成要件以外之行為者，
    係指其所參與者非直接構成某種犯罪事實之內容，而僅係助
    成其犯罪事實實現之行為而言（最高法院78年度台上字第  
    411號判決參照）。而金融帳戶之存摺、金融卡及其密碼屬
    個人交易理財重要之物品，其專有性甚高，是一般人均有妥
    為保管及防止他人任意使用之認識，縱因特殊情況偶有交付
    他人使用之需，亦必然深入瞭解該他人之身分及用途後再行
    交付，方符常情；且詐欺正犯利用人頭帳戶轉帳、匯款、存
    款詐欺之案件，近年來報章新聞多所披露，復經政府多方宣
    導，一般民眾對此種利用人頭帳戶之犯案手法，自應知悉而
    有所預見。且依我國現狀，申設金融帳戶並無任何特殊限制
    ，且可於不同之金融機構申請多數帳戶使用，是依一般人之
    社會通念，若見他人不以自己名義申請帳戶，反而收購或借
    用別人之金融帳戶以供使用，並要求提供提款卡及告知密碼
    ，則提供金融帳戶者主觀上如認識該帳戶可能作為對方收受
    、提領特定犯罪所得使用，對方提領後會產生遮斷金流以逃
    避國家追訴、處罰之效果，仍基於幫助之犯意，而提供該帳
    戶之提款卡及密碼，以利洗錢實行，仍可成立一般洗錢罪之
    幫助犯（最高法院108年度台上大字第3101號裁定參照）。
    查：被告於本院審理時就幫助詐欺取財及幫助一般洗錢均為
    認罪之表示（見本院卷第36、37、45、46、89、90、101、1
    02頁）。而被告為本案行為時係24歲，為國中畢業之情，業
    據被告於本院審理時自陳在卷（見本院卷第102頁）。且被
    告於本院審理時稱：我不知道上開不詳之人之真實姓名、年
    籍。我知道金融帳戶存摺、金融卡、網路銀行代號及密碼可
    以用來提領、轉帳、匯款，我知道金融帳戶若交給無信賴關
    係之人使用，該人可以用來隱匿款項所在、去向等語（見本
    院卷第37、89頁）。可見，被告具有相當之智識及社會生活
    經驗，依其一般社會生活之通常經驗，知悉金融帳戶存摺、
    金融卡、網路銀行代號及密碼係有關個人財產、身分之物品
    ，且可知悉一般人均可自行申請金融帳戶使用，倘非意圖供
    犯罪使用，並無收取他人金融帳戶之必要，且對於其將上開
    彰化銀行帳戶存摺、金融卡暨密碼、網路銀行代號暨密碼交
    與真實姓名、年籍不詳之他人，該他人將可能利用上開彰化
    銀行帳戶實行詐欺取財之犯行，並於利用網路銀行轉出至其
    他帳戶後，產生遮斷或掩飾、隱匿資金流動軌跡以逃避國家
    追訴、處罰之效果，應可預見，竟仍於上開時間，以上開方
    式，將上開彰化銀行帳戶之存摺、金融卡暨密碼、網路銀行
    代號暨密碼交付與上開不詳之人，容任上開不詳之人將上開
    彰化銀行帳戶作為詐欺他人轉帳及一般洗錢之用，對於上開
    不詳之人利用上開彰化銀行帳戶向告訴人戊○○、甲○○詐取財
    物及一般洗錢，並無違背其本意，是被告有幫助他人犯詐欺
    取財及一般洗錢之不確定故意，而以上開方式為幫助詐欺取
    財及幫助一般洗錢之行為，應可認定。
　㈢綜上，本案事證明確，被告幫助詐欺取財、幫助一般洗錢之
    犯行，洵堪認定，應予依法論科。
三、論罪科刑：
　㈠按行為人提供金融帳戶提款卡及密碼予不認識之人，非屬洗
    錢防制法第2條所稱之洗錢行為，不成立同法第14條第1項一
    般洗錢罪之正犯；如行為人主觀上認識該帳戶可能作為收受
    及提領特定犯罪所得使用，他人提領後即產生遮斷資金流動
    軌跡以逃避國家追訴、處罰之效果，仍基於幫助之犯意而提
    供，應論以幫助犯同法第14條第1項之一般洗錢罪（最高法
    院108年度台上大字第3101號裁定參照）。被告基於幫助他
    人實行詐欺取財及一般洗錢之不確定故意，將上開彰化銀行
    帳戶交與上開不詳之人使用，使上開不詳之人以上開彰化銀
    行帳戶作為詐騙被害人之工具，且於利用網路銀行轉出至其
    他帳戶後，產生遮斷或掩飾、隱匿資金流動軌跡以逃避國家
    追訴、處罰之效果，被告所為，係以上開方式對於上開不詳
    之人遂行詐欺取財、一般洗錢犯行，資以助力，應論以幫助
    犯。　
  ㈡核被告所為，係犯刑法第30條第1項前段、洗錢防制法第14
    條第1項之幫助一般洗錢罪、刑法第30條第1項前段、第339
    條第1項之幫助詐欺取財罪。
  ㈢臺中地檢署檢察官110年度偵字第18571號移送併辦部分（見
    本院卷第51至53頁），與起訴之上開彰化銀行帳戶係同一帳
    戶，屬於想像競合犯之裁判上一罪關係，為起訴效力所及，
    本院自得併予審理。
  ㈣被告一次交付上開彰化銀行帳戶之存摺、金融卡暨密碼、網
    路銀行代號暨密碼供他人使用，而幫助詐欺正犯詐欺告訴人
    戊○○、甲○○之行為，係以單一之幫助行為，侵害多數被害人
    之財產法益，同時犯數幫助一般洗錢罪、數幫助詐欺取財罪
    ，為想像競合犯，應依刑法第55條規定，從一重及情節較重
    論以刑法第30條第1項前段、洗錢防制法第14條第1項之幫助
    一般洗錢罪處斷。　
  ㈤按刑法第47條第1項有關累犯加重本刑部分，不生違反憲法一
    行為不二罰原則之問題。惟其不分情節，基於累犯者有其特
    別惡性及對刑罰反應力薄弱等立法理由，一律加重最低本刑
    ，於不符合刑法第59條所定要件之情形下，致生行為人所受
    之刑罰超過其所應負擔罪責之個案，其人身自由因此遭受過
    苛之侵害部分，對人民受憲法第8條保障之人身自由所為限
    制，不符憲法罪刑相當原則，牴觸憲法第23條比例原則。於
    此範圍內，有關機關應自本解釋公布之日起2年內，依本解
    釋意旨修正之。於修正前，為避免發生上述罪刑不相當之情
    形，法院就該個案應依本解釋意旨，裁量是否加重最低本刑
    ，司法院釋字第775號解釋文參照。是法官應於個案量刑裁
    量時具體審認被告有無特別惡性及對刑罰反應力薄弱之情。
    查被告前因妨害性自主案件，經本院以107年度侵訴字第7號
    判決判處有期徒刑4月，共5罪，應執行有期徒刑1年確定，
    於108年5月12日縮刑期滿執行完畢之情，有臺灣高等法院被
    告前案紀錄表在卷可稽，被告受有期徒刑執行完畢，5年以
    內故意再犯本案有期徒刑以上之罪，應依刑法第47條第1項
    規定，論以累犯；復參酌被告前案經判處有期徒刑，於執行
    完畢後仍未悔悟，又再犯本案犯行，足徵其有立法意旨所指
    之特別惡性及對刑罰反應力薄弱明確；並審酌其所犯本案之
    罪，依其犯罪情節，並無應量處最低法定刑，否則有違罪刑
    相當原則，暨有因無法適用刑法第59條酌量減輕其刑之規定
    ，致其人身自由遭受過苛侵害之情形，是就被告所犯之罪，
    爰依刑法第47條第1項規定及司法院釋字第775號解釋文，加
    重其刑。
　㈥被告行為僅止於幫助，所犯情節較正犯輕微，爰依刑法第30
    條第2項規定，按正犯之刑減輕之，並依法先加後減之。
  ㈦按犯洗錢防制法第14條、第15條之罪，在偵查或審判中自白
    者，減輕其刑，洗錢防制法第16條第2項定有明文。被告於
    偵查及本院審理時均自白幫助一般洗錢犯行，爰依洗錢防制
    法第16條第2項規定，減輕其刑，且被告有上開2種刑之減輕
    事由，應依刑法第70條規定遞減其刑。
  ㈧爰審酌被告以前揭方式提供交付上開彰化銀行帳戶與上開不
    詳之人使用，而使上開不詳之人以前揭方式詐欺告訴人戊○○
    、甲○○轉帳至上開彰化銀行帳戶，於利用網路銀行轉出至其
    他帳戶後，產生遮斷或掩飾、隱匿資金流動軌跡以逃避國家
    追訴、處罰之效果，執法人員難以追查該詐欺正犯之真實身
    分，而助長詐欺正犯為財產犯罪之風氣，且擾亂金融交易往
    來秩序，實屬不該，應予相當之非難，並參酌被告犯罪之動
    機、目的、手段、犯罪後坦承犯行之犯後態度，及告訴人戊○○、甲○○所受之損害，又兼衡被告之教育智識程度、生活狀
    況（詳見本院卷第46、102頁）、素行品行等一切情狀，量
    處如主文所示之刑，並就罰金部分諭知易服勞役之折算標準
    。　
四、沒收部分：
  ㈠洗錢防制法第18條第1項固規定：「犯第14條之罪，其所移轉
    、變更、掩飾、隱匿、收受、取得、持有、使用之財物或財
    產上利益，沒收之；犯第15條之罪，其所收受、持有、使用
    之財物或財產上利益，亦同」，為刑法沒收規定之特別規定
    ，自應優先於刑法相關規定予以適用，亦即就洗錢行為標的
    之財物或財產上利益，均應依洗錢防制法第18條規定沒收之
    。惟上開條文雖採義務沒收主義，卻未特別規定「不問屬於
    犯罪行為人與否，沒收之」，致該洗錢行為之標的是否限於
    行為人所有者始得宣告沒收，有所疑義，於此情形自應回歸
    適用原則性之規範，即參諸刑法第38條第2項前段規定，仍
    以屬於行為人所有者為限，始應予沒收。是並無證據證明被
    告實際取得告訴人戊○○、甲○○受騙而轉帳至上開彰化銀行帳
    戶之款項，復無證據證明該款項在被告實際管領中，自無庸
    依洗錢防制法第18條第1項前段規定沒收。
  ㈡被告於偵查、本院審理時均稱：上開不詳之人就約定之報酬5
    千元迄今均沒有給我等語（見110偵21574卷第154頁、本院
    卷第37頁）。而觀諸卷內證據資料，尚無從證明被告因交付
    上開彰化銀行帳戶與上開不詳之人使用，已從中獲取任何報
    酬或不法利得，自無諭知沒收犯罪所得或追徵其價額之餘地
    ，附此敘明。
據上論斷，應依刑事訴訟法第273條之1第1項、第299條第1項前
段，洗錢防制法第14條第1項、第16條第2項，刑法第11條、第30
條第1項前段、第2項、第47條第1項、第339條第1項、第55條、
第42條第3項，刑法施行法第1條之1第1項，判決如主文。
本案經檢察官丁○○提起公訴、檢察官甲○○移送併辦，檢察官乙○○
到庭執行職務。
中　　華　　民　　國　　111 　年　　4 　　月　　20　　日
                  刑事第四庭    法  官  黃佳琪
以上正本證明與原本無異。
如不服本判決，應於送達判決後20日內向本院提出上訴書狀，並
應敘述具體理由；其未敘述上訴理由者，應於上訴期間屆滿後20
日內向本院補提理由書（均須按他造當事人之人數附繕本）「切
勿逕送上級法院」。
告訴人或被害人對於判決如有不服具備理由請求檢察官上訴者，
其上訴期間之計算係以檢察官收受判決正本之日期為準。
                                書記官  顏偉林
中　　華　　民　　國　　111 　年　　4 　　月　　20　　日

附錄論罪科刑法條：
中華民國刑法第339條
意圖為自己或第三人不法之所有，以詐術使人將本人或第三人之
物交付者，處5年以下有期徒刑、拘役或科或併科50萬元以下罰
金。
以前項方法得財產上不法之利益或使第三人得之者，亦同。
前2項之未遂犯罰之。
　
洗錢防制法第2條
本法所稱洗錢，指下列行為：
一、意圖掩飾或隱匿特定犯罪所得來源，或使他人逃避刑事追訴
    ，而移轉或變更特定犯罪所得。
二、掩飾或隱匿特定犯罪所得之本質、來源、去向、所在、所有
    權、處分權或其他權益者。
三、收受、持有或使用他人之特定犯罪所得。
　
洗錢防制法第14條
有第2條各款所列洗錢行為者，處7年以下有期徒刑，併科新臺幣
5百萬元以下罰金。
前項之未遂犯罰之。
前2項情形，不得科以超過其特定犯罪所定最重本刑之刑。